【裁判字號】    89,易,3791
【裁判日期】    900302
【裁判案由】    詐欺等
【裁判全文】
臺灣高雄地方法院刑事判決                        八十九年度易字第三七九一號
    公訴人  臺灣高雄地方法院檢察署檢察官
    被  告  乙○○
右列被告因詐欺等案件，經檢察官提起公訴（八十九年度偵緝字第一一八二號），本
院判決如左：
    主  文
乙○○共同意圖為自己不法之所有，以詐術使人將本人之物交付，處有期徒刑貳年。
    事  實
一、乙○○與許援章（現由臺灣高雄地方法院檢察署另案偵查通緝中）二人共同意圖
    為自己不法之所有，於民國八十六十一月六日，由許援章自稱為甲○○（現由本
    院另案審理中），向丙○○購買其所有座落高雄市○鎮區○○段六二二地號、建
    物門牌為高雄市○鎮區○○街二十九號六樓之二與三十一號六樓之房屋二戶，許
    援章並在向丙○○佯稱由其承受丙○○以上開二房屋供作擔保向大眾商業銀行之
    借款新臺幣（下同）四百萬元，以代替買賣價金之給付後，指定將前開二房屋登
    記予乙○○，致使丙○○陷於錯誤，遂與許援章簽訂上開二房屋之買賣契約書，
    並於八十七年二月二十六日將前開二房屋之所有權移轉登記予乙○○。詎前揭二
    房屋移轉登記予乙○○後，許援章及乙○○二人即避不見面，許援章亦未向大眾
    商業銀行辦理承受丙○○之借款四百萬元，丙○○至此始知受騙。
二、案經丙○○訴由臺灣高雄地方法院檢察署檢察官偵查起訴。
    理  由
一、訊據被告乙○○固不否認確在前開二房屋之買賣契約登記權利名義人欄下簽名並
    蓋章，並將其印鑑及國民身分證各一枚交付予另案共同被告許援章，以供其買受
    前開二房屋並辦理前開二房屋之所有權移轉登記等情，惟矢口否認有何詐欺取財
    犯行，辯稱：不知道為什麼許援章要將前開二房屋過戶予伊，伊沒有參與許援章
    詐欺告訴人丙○○之犯行等語。經查：本件被告乙○○如何與另案共同被告許援
    章共同詐騙告訴人所有之前開二房屋等情，業據告訴人迭於偵查及本院審理時指
    訴詳盡，並有前開二房屋之不動產買賣契約書影本、土地暨建物登記謄本各一份
    在卷可稽，被告乙○○雖辯稱不知道另案共同被告許援章為何要將前開二房屋過
    戶予伊，惟前開二房屋既屬價值匪淺之物，被告倘非與另案共同被告許援章就前
    開詐騙犯行有犯意聯絡及行為分擔，迨無可能將其印鑑及國民身分證交付予另案
    共同被告許援章，以供其買受前開二房屋並辦理前開二房屋之所有權移轉登記，
    亦無可能平白無故獲贈該二不動產。況被告乙○○先於偵查及本院前二次行調查
    證據程序時，一再辯稱不認識另案共同被告許援章，迨本院提示高雄市政府地政
    處前鎮地政事務所函覆被告乙○○於八十六年十一月間，向案外人林老閣購買座
    落相同之高雄市○鎮區○○段六二二地號、建物門牌為高雄市○鎮區○○街二十
    九號六樓之一之土地及建物登記資料，與世華聯合商業銀行函覆被告乙○○以前
    開高雄市○鎮區○○街二十九號六樓之一之土地及建物，向該行借款二百十六萬
    元之相關借款及設定資料，被告乙○○始坦承確認識另案共同被告許援章，並提
    供其印鑑及國民身分證予另案共同被告許援章，以供其買受前開二房屋並辦理前
    開二房屋之所有權移轉登記等節（見本院八十九年十月二十五訊問筆錄），亦徵
    被告乙○○辯稱與另案共同被告許援章無共同詐欺犯行云云，不足採信。是本件
    至此事證已臻明確，被告乙○○犯行洵堪認定，應依法加以論科。
二、核被告乙○○所為，係犯刑法第三百三十九條第一項之詐欺罪。其與另案共同被
    告許援章，有犯意之聯絡及行為之分擔，應論以共同正犯。又本件雖因另案共同
    被告許援章現正通緝並未曾到庭應訊，而尚查無其他積極證據足認另案共同被告
    甲○○亦屬共犯，惟此並無礙被告乙○○犯行之成立，併予指明。爰審酌被告乙○○之犯罪動機、目的、手段，與生活狀況、品行、智識程度，於本院審理時一
    再飾詞卸責，並對其與另案共同被告許援章就本件犯罪之其他分工細節一再以不
    知情回答，併完全未賠償告訴人所受損害、犯罪後態度不佳等一切情狀，量處如
    主文所示之刑，以資懲儆。至公訴意旨雖認另案共同被告甲○○提供其所有之國
    民身分證予另案共同被告許援章，由另案共同被告許援章以換貼自己相片之方式
    變造前開國民身分證，再持向告訴人詐騙前開二房屋，而認被告乙○○亦共同涉
    犯刑法第二百十六條、第二百十二條之行使變造特種文書罪嫌，惟另案共同被告
    甲○○既於本院審理時，一再堅決否認有何涉犯共同行使變造特種文書，且公訴
    意旨所指之前開變造國民身分證亦未扣案及有任何影印本留存，是另案共同被告
    許援章所持之行使之「甲○○」國民身分證，究係出於偽造或變造，顯乏相關證
    據加以佐證，是依最高法院五十三年度臺上字第六五六號判例之意旨，自不得以
    擬制推測之方法，自不得以擬制推測之方法，認定被告乙○○確有刑法第二百十
    六條、第二百十二條之行使變造特種文書犯行。茲因公訴意旨認被告乙○○此部
    分犯行與前揭論罪刑科之部分，有裁判上一罪之關係，爰不另為無罪之諭知，附
    此敘明。
據上論斷，應依刑事訴訟法第二百九十九條第一項前段，刑法第二十八條、第三百三
十九條第一項，罰金罰鍰提高標準條例第一條前段，判決如主文。
本案經檢察官張啟祥到庭執行職務。
中      華      民      國    九十      年      三      月      二      日
                                臺灣高雄地方法院刑事第七庭
                                  法  官 劉傑民
右正本證明與原本無異。
如不服本判決，應於判決送達後十日內，向本院提出上訴狀。
                                  書記官 黃琬婷
中      華      民      國    九十      年      三      月      二      日
附錄法條：
刑法第三百三十九條第一項
 (普通詐欺罪)
意圖為自己或第三人不法之所有，以詐術使人將本人或第三人之物交付者，處五年以
下有期徒刑、拘役或科或併科一千元以下罰金。


司法院資訊處製作；財團法人民間司法改革基金會備份。
